臺灣高等法院刑事判決　　　　　　　　100年度上易字第174號
上　訴　人　臺灣臺北地方法院檢察署檢察官
被　　　告　吳龍城
　　　　　　孫觀宇
上列上訴人因背信案件，不服臺灣臺北地方法院99年度易字第72
8號，中華民國99年11月30日第一審判決（起訴案號：臺灣臺北
地方法院檢察署98年度偵續字第558號），提起上訴，本院判決
如下：
    主  文
上訴駁回。
    理  由
一、按不服地方法院之第一審判決而上訴者，應向管轄第二審之
    高等法院為之。上訴書狀應敘述具體理由。上訴書狀未敘述
    上訴理由者，應於上訴期間屆滿後20日內補提理由書於原審
    法院，逾期未補提者，原審法院應定期間先命補正。第二審
    法院認為上訴書狀未敘述理由或上訴有第362條前段之情形
    者，應以判決駁回之。但其情形可以補正而未經原審法院命
    其補正者，審判長應定期間先命補正。刑事訴訟法第361條
    、第367條，分別定有明文。所謂不服第一審判決之具體理
    由，必係依據卷內既有訴訟資料或提出新事證，指摘或表明
    第一審判決有何採證認事、用法或量刑等足以影響判決本旨
    之不當或違法，而構成應予撤銷之具體事由，始克當之（例
    如：依憑證據法則具體指出所採證據何以不具證據能力，或
    依憑卷證資料，明確指出所為證據證明力之判斷如何違背經
    驗、論理法則）；倘僅泛言原判決認定事實錯誤、違背法令
    、量刑失之過重或輕縱，而未依上揭意旨指出具體事由，或
    形式上雖已指出具體事由，然該事由縱使屬實，亦不足以認
    為原判決有何不當或違法者（例如：對不具有調查必要性之
    證據，法院未依聲請調查亦未說明理由，或援用證據不當，
    但除去該證據仍應為同一事實之認定），皆難謂係具體理由
    ，俾與第二審上訴制度旨在請求第二審法院撤銷、變更第一
    審不當或違法之判決，以實現個案救濟之立法目的相契合，
    並節制濫行上訴（最高法院97年度臺上字第892號判決參照
    ）。是以上訴人之上訴書狀或補提之上訴理由書，雖有敘述
    上訴理由，惟並未具體敘述第一審判決有上述違法、不當情
    形，即與未敘述具體理由無異，其所為上訴，即不符合上訴
    之法定要件。
二、公訴意旨指陳被告吳龍城及孫觀宇於民國90年間分別擔任臺
    北縣新店市大鵬華城社區第2屆管理委員會之主任委員與監
    察委員，均係為該社區全體住戶處理事務之人。依大鵬華城
    規約第2條第2項約定，共用部分應供全體區分所有權人及住
    戶共同使用，非經規約或區分所有權人會議之決議，不得約
    定為專用部分，渠等2人身為管委會主委、監委，自應對規
    約內容知之甚詳，竟共同意圖為第三人詹舜堯（業經另案不
    起訴處分）之不法利益，明知該社區活動中心後方之空地（
    下稱系爭空地）係共用部分，且未經規約或區分所有權人會
    議決議約定得為專用，仍於90年8月16日，由2人以該社區法
    定代理人之身分與詹舜堯簽訂房屋租賃契約（下稱系爭租約
    ），契約書載明詹舜堯除得使用租賃物即活動中心1樓外，
    尚得無償使用系爭空地，並得於周圍加築欄杆形成專用空間
    ，而為違背任務之行為，致社區其他住戶無法使用系爭空地
    ，因而受有損害，因認被告2人涉犯刑法第342條第1項之背
    信罪嫌云云。
三、原法院經詳細調查及審理後，認公訴人所舉證據，尚不能證
    明被告2人有何違背任務之行為，亦不能證明被告2人有不法
    意圖，且因其等行為致其他社區居民財產上之損害。此外，
    復查無其他積極證據可資證明被告2人有公訴意旨所認之背
    信犯行，不能僅因告訴人片面指訴，即令被告2人入罪，乃
    為被告2人無罪之諭知。
四、檢察官不服原審判決，依告訴人黃適欽請求提起上訴略稱：
    被告2人未經區分所有權人事前授權或事後追認，自該當背
    信罪，且當時社區有49名住戶連署反對，益見住戶受有損害
    云云。
五、然查：
  (一)按刑事訴訟法第154條第1項、第2項分別規定：被告未經審
    判證明有罪確定前，推定其為無罪。犯罪事實應依證據認定
    之，無證據不得認定犯罪事實。次按刑法上第342條之背信
    罪，以行為人有取得不法利益或損害本人利益之意圖為必要
    ，且此所謂「利益」，係指財產或財產上之利益，並須有「
    違背任務」之行為，若無違背任務之行為，或不具此意圖，
    即屬欠缺意思要件，抑或僅因處理事務怠於注意，致其事務
    生不良之影響，則為處理事務之過失問題，均難律以本條之
    罪（最高法院22年上字第3537號、29年上字第820號、第185
    8號、30年上字第1210號、49年臺上字第1530號、53年臺上
    字第2429號判例參照）。
  (二)公訴人認被告2人涉有上開犯嫌，無非係以告訴人黃適欽指
    述、證人張瓊榮證述及大鵬華城社區各委員暨工作人員職掌
    、大鵬華城社區規約、房屋租賃契約書、辦理托兒所招標須
    知及現場照片等資為論據。
  (三)經查：
  1.證人即當時同任管理委員會委員之張瓊榮原審中證稱：「監
    察委員幾乎不參與表決的，只有在決議的內容有牴觸規約的
    時候才會出面糾舉。主任委員原則上是不參與表決，只有在
    兩邊票數相同時，才會出來表決」等語，則依上述所證實際
    會議運作流程，當時分任主任委員及監察委員之被告2人，
    應未參與將本件空地無償借予托兒所之決議，另被告2人於
    系爭租約用印，亦與大鵬華城規約第34條規定相符，足認被
    告2人無違背主任委員及監察委員應盡任務之行為及故意。
  2.大鵬華城規約第2條第2項規定：「大鵬華城法定空地...及
    活動中心為共用部分，應供全體區分所有權人及住戶共同使
    用，非經規約或區分所有權人會議決議，不得約定為約定專
    用部分（活動中心使用管理辦法如規約附件）」；活動中心
    使用管理辦法第2、4點等規定，活動中心有關管理、使用，
    授權管理委員會辦理，另特約地上1樓作為托兒所使用，並
    由管委會應成立專案小組辦理招標事宜，合約亦經管委會審
    理通過後授權主任委員簽約等節，均有相關規約及管理辦法
    在卷可按，依上開規約暨附件子法整體意旨，堪認規約確有
    授權管理委員會辦理活動中心1樓托兒所招標事宜。參以證
    人張瓊榮於原審審理中結證稱：「我知道托兒所有跟管委會
    簽約，這個事情對社區來講是大事情，而且是大收入，為了
    這個事情，社區管委會20個委員，開了最少4、5次以上的會
    議，會議中到托兒所的招牌的樣式如何尺寸，要經過我們同
    意才可以設，規約上面就有寫托兒所招標經由管委會的委員
    來討論，社區住戶就授權給管委會」等語，足徵社區活動中
    心出租供作托兒所使用攸關大宗租金收益，屬社區重大事項
    ，且曾經管委會多次召開會議討論決議，實難認被告2人執
    行事務有何違背住戶授權委託或故意違反規約之舉。
  3.再衡以住戶眾多，縱本件決議未經區分所有權人會議之事前
    授權或事後追認，此或屬管委會處理事務疏於注意所生之民
    事糾紛，或係事後租賃履行或行政管理議題，尚難遽謂被告
    2人於決議當時有意圖取得不法利益或損害區分所有權人利
    益之背信犯意，亦乏事證可認渠等係出於為自己或第三人取
    得不法利益或損害住戶利益意圖，本件自屬欠缺背信罪之意
    思要件。
  4.另證人張瓊榮結稱：「空地周圍欄杆是怕小孩子亂跑會有危
    險，空地用欄杆圍起來，不會影響到使用空地的權利，我帶
    別人小孩去玩也不會被攔阻，我這棟住戶沒有向我反應托兒
    所設置欄杆影響到其他小孩去使用那塊空地」等語，依上證
    言，亦足證一般住戶仍得進出系爭空地及使用其上遊憩設施
    ，難認有何致生損害於區分所有權人之財產權或財產利益之
    情，而不得逕以背信罪相繩。
  5.原審經剖析詳辨，本諸上開意旨，認公訴人所提出之證據尚
    不足以認定被告2人有背信犯行，爰諭知被告2人無罪。
六、本院經核原審就認定被告2人被訴背信無罪，已詳為敘明理
    由在案，核無認事用法之違誤或不當情事，從形式上觀察，
    原判決並無認定事實錯誤或適用法律違背法令之情形。檢察
    官之上訴理由，猶引據已經原審批駁捨棄不採之論點，指訴
    被告2人犯有背信罪嫌，並未具體指述原審有何認事用法之
    違誤，核非屬具體之上訴理由。至於告訴人所舉49名住戶反
    對出租之建議（97年度偵字第10673號卷第201-203頁），亦
    係在被告2人依管委會決議執行出租決議後所為，無從據以
    認定被告2人於執行決議時確有公訴人所指之背信犯罪故意
    ，自形式觀之，核亦非足以動搖原判決，而足構成應撤銷原
    判決之具體事由，與刑事訴訟法第361條第2項所稱「具體理
    由」，顯不相當，依上開說明，本件檢察官上訴顯無具體理
    由而不合法定程式，應予駁回，並不經言詞辯論為之。
七、據上論斷，依刑事訴訟法第367條前段、第372條，判決如主
    文。
中    華    民    國   100    年    1     月    31    日
                  刑事第二十庭      審判長法  官  周盈文
                                          法  官  潘進柳
                                          法  官  詹駿鴻
以上正本證明與原本無異。
不得上訴。
                                          書記官  梁淑時
中    華    民    國   100    年    1     月    31    日